【裁判字號】    99,重訴,253
【裁判日期】    990706
【裁判案由】    侵權行為損害賠償
【裁判全文】
臺灣臺北地方法院民事判決             99年度重訴字第253號
原      告  臺灣新光商業銀行股份有限公司
法定代理人  李增昌
訴訟代理人  陳建成律師
複  代理人  丁子芫
被      告  乙○○
訴訟代理人  郭令立律師
被      告  丙○○
被      告  甲○○
上列當事人間因原告提起刑事附帶民事訴訟，請求侵權行為損害
賠償事件，經本院刑事庭裁定移送前來，本院於中華民國99年6
月22日言詞辯論終結，判決如下：
    主      文
被告應連帶給付原告新臺幣壹仟零貳拾玖萬零佰捌拾玖元，及
被告乙○○自民國九十八年八月十八日起，被告丙○○自民國九
十八年八月二十九日起，被告甲○○自民國九十八年八月二十八
日起，均至清償日止，按年息百分之五計算之利息。
原告其餘之訴駁回。
訴訟費用由被告連帶負擔。
本判決第一項於原告以新臺幣佰肆拾萬元為被告預供擔保後
，得假執行。但被告如以新臺幣壹仟零貳拾玖萬零佰捌拾玖元
為原告預供擔保後，得免為假執行。
原告其餘假執行之聲請駁回。
    事實及理由
壹、程序部分：
    被告丙○○、甲○○經合法通知，均未於最後言詞辯論期日
    到場，核無民事訴訟法第386條所列各款情形，爰依原告之
    聲請，由其一造辯論而為判決。
貳、實體部分：
一、原告主張：
    被告甲○○為臺灣寶麗潔股份有限公司（以下簡稱寶麗潔公
    司）及臺灣邦尼喜股份有限公司（以下簡稱邦尼喜公司）之
    實際負責人，被告丙○○為其友人，為向原告詐得貸款，遂
    由被告甲○○分別向寶麗潔公司之登記名義負責人即訴外人
    邱素芸、副總經理即訴外人陳志剛及邦尼喜公司登記名義負
    責人即訴外人程維任佯稱因寶麗潔公司營運之需，須以寶麗
    潔公司、陳志剛及程維任名義購置公務車，邱素芸、程維任
    均不疑有他，便將身分證影本交付被告甲○○，被告甲○○
    再交付予被告丙○○，另被告丙○○亦尋得第三人即訴外人
    黃文孝為購車人頭，向黃文孝謊稱可以較低價格代購賓士廠
    牌汽車，並為其全額貸款，致黃文孝陷於錯誤，亦將身分證
    交付被告丙○○。被告丙○○再持偽刻之檢驗章、汽車新領
    牌照登記書等文件，向臺北市監理處審核人即知情之被告乙○○申請牌照，被告乙○○明知被告丙○○所持文件均係偽
    造，竟利用職務上負責審核之機會，以移花接木手法進入公
    路監理資訊系統，旋即在該系統內進行車籍修改，而核發車
    牌號碼5967-ED、1285-EG、1258-EH、7236-EH牌照，被告丙○○再持上開牌照資科，以程維任、寶麗潔公司、陳志剛及
    黃文孝之名義，向原告辦理汽車貸款，致原告之承辦人員陷
    於錯誤，陸續於84年1月18日、同年2月25日、4月7日、4 月
    29目核貸新臺幣（下同）1170萬元及撥款，並分別由被告甲○○及丙○○取走，嗣因上開車輛僅繳交3期至6期之車輛貸
    款後即拒不繳款，尚餘1029萬389元未清償。爰依民法第184
    條第1項、第185條第1項規定，提起本訴等語。並聲明：（
    一）被告應連帶給付原告1029萬389元，及自起訴狀繕本送
    達翌日即98年8月18日起至清償日止，按年息5％計算之利息
    。（二）願供擔保，請准宣告假執行。
二、被告則以：
（一）被告乙○○部分：
      被告乙○○與丙○○並不相識，並無動機或理由與丙○○
      為本案犯行，且被告平日並未將職章隨身攜帶，而是放置
      於桌上，縱離開座位，亦不會將之帶走，有可能遭人盜用
      職章蓋於汽車新領牌照登記書上；況被告之二代公路監理
      系統帳號密碼，非僅被告自身能使用，其他審核人員或鍵
      入人員均會以支援或修改之名義使用被告之帳號密碼登入
      系統，自無法僅因被告之帳號被用來修改如車籍資料，即
      令負全部之責任，況丙○○曾於其他時間為相同之詐貸行
      為，但監理站審核人員並非被告，足徵被告丙○○之共犯
      另有他人，實與被告無關。又車籍文件之登載是否屬實與
      車貸之准許與否，本無相當因果關係、原告之車貸無法收
      回，係因原告事前審核不確實所致，蓋原告經辦人員即訴
      外人溫宋銘從未見過本案4輛車，復同意由禁治產人擔任
      保證人，其行為顯有重大瑕疵，又訴外人溫宋銘為原告之
      使用人，其就原告損害之發生或擴大與有過失，是縱認被
      告應負賠償責任，亦依民法第217條規定免除或減輕被告
      之賠償責任等語置辯。並聲明：１、原告之訴駁回。２、
      如受不利益之判決，願供擔保請准宣告免為假執行。
（二）被告丙○○、甲○○未於最後言詞辯論期日到場，據其前
      於言詞辯論所為之聲明及陳述略以：對原告之請求無意見
      ，願意負責還錢等語置辯，並聲明：１、原告之訴駁回。
      ２、如受不利益之判決，願供擔保請准宣告免為假執行。
三、經本院會同原告與被告乙○○整理本件爭執及不爭執事項如
    下（見本院卷第53頁背面、第54頁、第96至97頁背面）：
（一）兩造不爭執事項：
  １、本院96年度訴字第1023號刑事判決記載：乙○○為臺北市
      監理處第二科科員（應為第三科），負責汽車新領牌照審
      核及資料鍵入、修改之業務。明知依道路交通安全規則第
      17條第3項規定，進口車輛汽車所有人申請新領牌照登記
      ，應向監理處繳驗海關進口與貨物完稅證明書、出廠證明
      、貿易商或經銷商開立統一發票等證明文件，再由監理處
      審核人員將申領車輛之車身或引擎號碼，鍵入二代公路監
      理電腦系統而業經環保署排氣測試通過之車輛方能順利進
      入該系統領取牌照，否則監理人員即應予以退件。且明知
      「阿勇」之人持以辦理新領牌照等文件均係偽造，竟利用
      職務上負責審核之機會，先以業已通過「交通工具排放空
      氣污染檢驗及處理辦法」但尚未申領牌照之車身號碼進入
      公路監理資訊系統，旋即在該系統內將車身號碼修正為如
      申請文件所示車身號碼之方式，連續將該等不實之事項，
      登載於其職務上所掌之公文書上，並據以核發牌照（詳如
      附表1）。
  ２、本院96年度訴字第1023號刑事判決記載：訴外人丙○○自
      「阿勇」處取得前揭偽造之進口與貨物稅完（免）稅證明
      書、出廠證明書、汽車新領牌照登記書，以及公務員登載
      不實之牌照，與甲○○、黃文孝基於犯意聯絡，由丙○○
      分別持前揭資料向原告申辦汽車貸款而行使之，甲○○（
      以公司業務需要為由，要不知情寶麗潔公司名義負責人邱
      素芸、副總經理陳志剛、邦尼喜公司名義負責人程維任出
      名辦理貸款）、黃文孝其後再配合辦理貸款所需文件資料
      簽署，致使原告之承辦人員陷於錯誤，誤信確有該等車輛
      買賣而核撥貸款（詳見附表2）。
  ３、附表1所示之車身號碼鍵入均由乙○○所配發之帳號、密
      碼登入臺北市監理處電腦二代系統所為。
  ４、乙○○為臺北市監理處第三科科員，負責汽車新領牌照審
      核及資料鍵入、修改等業務，丙○○則係汽車銷售業務員
      ，甲○○為臺灣寶麗潔股份有限公司（下稱寶麗潔公司）
      及臺灣邦尼喜股份有限公司（下稱邦尼喜公司）之實際負
      責人。
  ５、甲○○、黃文孝（未據刑事起訴）有資金週轉需求，因為
      丙○○辦理汽車銷售業務有熟識的銀行，乃要丙○○設法
      辦理貸款。丙○○竟欲以不實的車籍資料向銀行詐貸，乃
      與真實姓名年籍不詳、綽號「阿勇」之成年男子，基於概
      括之犯意聯絡，先由「阿勇」委託不知情之刻印者偽刻「
      臺中關稅局保稅課簽證文件專用章」、「行政院環境保護
      署委託工業技術研究院機械工業研究所交通工具空氣污染
      物暨噪音車型審驗管制章」、「經濟部能源委員會委託工
      業技術研究院機械工業研究所進口汽車同級車型驗訖章」
      、「中關局井速珍」、「林步雲」、「INDU STRIE-UND
      HANDELSKAMAER REGION STUTTGART STUTTGART」、「交通
      部委託臺灣戴姆勒客萊斯勒股份有限公司全興廠辦理進口
      小型車申請牌照檢驗專用章」及「交路檢0000000
      檢驗員林國昌」等印章後，再以電腦套印、以偽造之印章
      蓋用印文之方式，連續偽造進口與貨物稅完（免）稅證明
      書（其上蓋有偽造之「臺中關稅局保稅課簽證文件專用章
      」、「行政院環境保護署委託工業技術研究院機械工業研
      究所交通工具空氣污染物暨噪音車型審驗管制章」、「經
      濟部能源委員會委託工業技術研究院機械工業研究所進口
      汽車同級車型驗訖章」、「中關局井速珍」、「林步雲」
      等印文各1枚，表明該車輛經海關核定完納各項進口稅捐
      之意的公文書）、出廠證明書（其上蓋有偽造之「INDU
      ST RIE-UNDHANDELSKAMAER REGION STUTTGART STUTTGART
      」印文1枚，表明該車輛的來源證明的私文書）、汽車新
      領牌照登記書（其上的檢驗單位、代號欄內分別蓋有偽造
      之「交通部委託臺灣戴姆勒客萊斯勒股份有限公司全興廠
      辦理進口小型車申請牌照檢驗專用章」、「交路檢000
      0000檢驗員林國昌」等印文各1枚，用以表示汽車製
      造業者經交通部依汽車委託檢驗實施辦法第3條規定授權
      ，且在該部監督下，代為檢驗新出廠汽車之申請牌照而檢
      驗合格之意的公文書）等文件，先後持向臺北市監理處申
      請牌照而行使。
  ６、乙○○知悉依道路交通安全規則第17條第3項規定，進口
      車輛汽車所有人申請新領牌照登記，應向監理處繳驗海關
      進口與貨物完稅證明書、出廠證明、貿易商或經銷商開立
      統一發票等證明文件，再由監理處審核人員將申領車輛之
      車身或引擎號碼，鍵入二代公路監理電腦系統而業經環保
      署排氣測試通過之車輛方能順利進入該系統領取牌照，否
      則監理人員即應予以退件。乙○○所有執行審核職務所需
      登錄電腦之帳號，分別於臺灣高等法院98年度上訴字第49
      80號刑事判決附表1所示之時間，以業已通過「交通工具
      排放空氣污染檢驗及處理辦法」但尚未申領牌照之車身號
      碼進入公路監理資訊系統，並在該系統內將車身號碼修正
      為如申請文件所示車身號碼，並登載於公文書上，據以核
      發牌照（此部分詳如同上刑事判決附表1所示，文件資料
      及其上印文，詳如同上刑事判決附表3所示）。
  ７、綽號「阿勇」將前揭偽造之進口與貨物稅完（免）稅證明
      書、出廠證明書、汽車新領牌照登記書及牌照等資料交給
      丙○○，丙○○乃向甲○○、黃文孝表示要以汽車貸款的
      方式取得資金，甲○○、黃文孝均明知並無購買汽車之實
      ，為了取得資金，卻仍應允配合辦理貸款，而分別與之基
      於詐欺取財之犯意聯絡，由丙○○分別持前揭資料向同上
      刑事判決附表2所示貸款銀行申辦汽車貸款而行使之，甲○○（以公司業務需要為由，要不知情的寶麗潔公司名義
      負責人邱素芸、副總經理陳志剛、邦尼喜公司名義負責人
      程維任出名辦理貸款）、黃文孝其後再配合辦理貸款所需
      的文件資料簽署，致使各該貸款銀行之承辦人員陷於錯誤
      ，誤信確有該等車輛的買賣而核撥貸款（貸款之對象、核
      撥貸款帳戶及金額均詳如同上刑事判決附表2所示）。
（二）爭執部份：
  １、被告乙○○是否將偽造車籍資料，登載核發不實之牌照？
  ２、若乙○○有為登載不實核發之牌照，經丙○○、甲○○、
      黃文孝持其他偽造車籍資料向原告詐貸，與乙○○之行為
      有無相當因果關係？
  ３、原告就其損害之發生及擴大，有無與有過失？
四、得心證之理由：
（一）按故意或過失，不法侵害他人之權利者，負損害賠償責任
      ，民法第184條第1項前段定有明文。故侵權行為之成立，
      除須行為人具備故意或過失，且為不法之加害行為，並侵
      害被害人權利、發生損害外，加害行為與損害間尚須具有
      因果關係，始足當之。換言之，若無行為人之加害行為，
      必不生損害，反之，有此行為通常即足生此種損害者，始
      得謂加害行為與損害間具有相當因果關係。至所謂過失，
      係指行為人雖非故意，但按其情節應注意，並能注意而疏
      未注意，或對於構成侵權行為之事實，雖預見其能發生而
      確信其不發生者而言。又按當事人主張有利於己之事實者
      ，就其事實有舉證之責任，民事訴訟法第277條前段定有
      明文。再按「原告對於自己主張之事實已盡證明之責後，
      被告對其主張，如抗辯其不實並提出反對之主張者，則被
      告對其反對之主張，亦應負證明之責，此為舉證責任分擔
      之原則」，最高法院18年上字第2855號判例可資參照。本
      件被告乙○○辯稱並未與被告丙○○、甲○○共向原告為
      詐貸行為，渠所有之帳號、職章可能遭他人盜用，並以證
      人許麗紅於調查局之證述為據云云，惟查：
  １、附表1所示之車輛申請牌照時，所檢附之汽車新領牌照登
      記書上「檢驗單位及代號」、「檢驗員及檢驗日期」欄位
      上所蓋用之「交通部委託臺灣戴姆勒客萊斯勒股份有限公
      司全興廠辦理進口小型車申請牌照檢驗專用章」及「交路
      檢0000000檢驗員林國昌」之印文各5枚，均是偽
      造等情，業據證人林國昌於警詢證稱：91年2月以前，賓
      士車是由中華賓士公司總代理進口，因此汽車新領牌照登
      記書上之檢驗單位及代號應蓋上「交通部委託中華賓士汽
      車股份有限公司全興廠辦理進口小型車申請牌照檢驗專用
      章」之章戳，此時伊係使用長度較短之職章；91年2月後
      ，賓士車係由戴姆勒公司總代理進口，汽車新領牌照登記
      書上之檢驗單位及代號應蓋上「交通部委託臺灣戴姆勒客
      萊斯勒股份有限公司全興廠辦理進口小型車申請牌照檢驗
      專用章」之章戳，此時伊使用的新職章較為瘦長。換言之
      ，伊的短職章應與「交通部委託中華賓士汽車股份有限公
      司全興廠辦理進口小型車申請牌照檢驗專用章」搭配、伊
      的瘦長職章應與「交通部委託臺灣戴姆勒客萊斯勒股份有
      限公司全興廠辦理進口小型車申請牌照檢驗專用章」搭配
      使用，故1285-EG號汽車新領牌照登記書中，類似伊的短
      職章應與「交通部委託中華賓士汽車股份有限公司全興廠
      辦理進口小型車申請牌照檢驗專用章」相搭配，而非登記
      書中之「交通部委託臺灣戴姆勒客萊斯勒股份有限公司全
      興廠辦理進口小型車申請牌照檢驗專用章」等語明確（見
      法務部調查局臺北市調查處卷《以下簡稱調查處卷》第6
      至7頁），並有中華賓士汽車股份有限公司全興廠辦理進
      口小型車申請牌照檢驗檢驗人員印鑑卡、臺灣戴姆勒公司
      全興廠辦理進口小型車申請牌照檢驗檢驗人員印鑑卡各1
      紙附卷可稽（見調查處卷第10至11頁）；而申請牌照時所
      檢附之進口與貨物稅完（免）稅證明書（車輛用）及出廠
      證明書各5紙亦均是偽造，有財政部臺中關稅局95年1月16
      日中普保字第0951000834號函文及臺灣戴姆勒公司95年1
      月19日（95）戴克法發第001號函文各1紙在卷足憑（見臺
      灣臺北地方法院檢察署94年度偵字第19465號卷第70、72
      頁）；嗣後以上開偽造之文書，及先以附表1第4欄所示之
      車身號碼進入臺北市監理處「二代公路監理電腦系統」後
      ，再將原本車身號碼更改為已通過行政院環境保護署排氣
      檢驗之如附表1第3欄所載之車身號碼，而據以領取如附表
      1第2欄號碼之汽車車牌乙節，復有汽車車籍查詢7紙、汽
      車變更歷史查詢畫面及汽車異動歷史查詢畫面各5紙等件
      附卷可稽（見調查處卷第32至34頁、第36頁、第42至45頁
      、第52至54頁、第61至63頁、第69至71頁）。
  ２、次查，有關前揭車身號碼變更登錄者「200070」及汽車新
      領牌照登記之審核人員均係被告乙○○，亦據證人許麗紅
      於警詢中證述：伊的二代電腦編號為200974，乙○○的為
      200070號等語明確（見調查處卷第17頁），核與汽車新領
      牌照登記書5紙、上開汽車變更歷史查詢畫面及汽車異動
      歷史查詢畫面相符（見調查處卷第38、48、56、65、73頁
      ）。被告乙○○雖以前詞否認該車身號碼變更及牌照登記
      審核係渠所為，並以證人許麗紅之證述為據，然證人許麗
      紅係證稱：負責資料鍵入之人員，每人都有所屬電腦，原
      則上不會去用被告電腦從事任何業務工作，乙○○在工作
      量大時，偶爾會支援他人，乙○○的二代電腦編號開機後
      ，印象中都是下班時才會關機，若剛好臨時離開座位，遇
      有資料鍵入錯誤情形，伊才會主動幫忙修改，否則不會去
      用乙○○的電腦處理資料；有時業務較多時，股長李明正
      會幫忙處理新領牌照業務，但主要幫忙機車及國產車部分
      ，進口車所需審核文件較多，李明正從未幫忙處理審核，
      且李明正有使用電腦必要時，會以他自己的二代電腦編號
      處理業務，不會使用乙○○的電腦等語（見本院卷第87頁
      背面所附證人許麗紅之調查局筆錄），證人即臺北市監理
      處牌照股股長李明正於本院刑事案件審理時亦結證稱：汽
      車領牌程序，係由汽車商把牌照登記書資料送至本股，本
      股從二代電腦裡面用車身號碼或引擎號碼抓取裡面是否有
      車廠的資料，應該會有車身號碼及引擎號碼，本股審核是
      否是這個廠牌，若確認無誤表示沒有偽造的情形，審核人
      員再核對車主身分證，核對無誤之後即可核准其申請，核
      發行照及牌照；核對內容包含海關進口的完稅或免稅證明
      書、出廠證明、統一發票及是否通過環保排氣檢測，資料
      都要有才可以核發，因為94年間出廠證及統一發票並不會
      在二代公路監理系統中顯示，直接由審核人員核對之後發
      還給申請人；國產車由車廠製造商輸入電腦透過中華電信
      的網路上傳進入二代電腦，進口車是海關將資料輸入電腦
      之後就透過連線直接進入二代電腦中；監理站的承辦人員
      有申請的話就有密碼跟卡號，故輸入密碼及卡號就可以進
      入二代電腦；當時每位承辦人員並非每人固定1臺二代電
      腦，因工作會有輪調，所以才會要求每位承辦人員都有自
      己的密碼及卡號；承辦人員上班時有時會因為職務支援的
      關係，會有換電腦操作的情形，不過換電腦時，操作時也
      要由承辦人員輸入自己的密碼及卡號才可以開啟電腦；每
      位負責這項業務的人都有自己的密碼及卡號，並無同仁反
      應密碼及卡號被別人冒用，且承辦人員可自行在電腦中更
      換密碼，不需經由本股的同意；承辦人員用卡號及密碼登
      錄電腦之後是否可更改車身號碼及引擎號碼，要看權限多
      大，被告乙○○當時有此權限。當時負責新車領牌人員加
      上乙○○共有4人，這4位承辦人員都有更改車身號碼及引
      擎號碼的權限。本件係嘉義區監理所來函表示有部車引擎
      號碼被更改，嘉義區監理所審核時無法進入二代電腦，因
      為電腦資料已先被使用過，請本股查明何原因，本股即清
      查這半年來所審核的案件後，先查牌照登記書上面的檢驗
      員章有疑義，因為廠商都會提供檢驗員印鑑卡給監理處留
      存，本股審核這份汽車新領牌照登記書上檢驗員所蓋的章
      與之前所留存的印鑑卡不相符合，另本股請資訊處將這半
      年來有變更過引擎號碼的案件都提供出來核對，核對到車
      號7955-ED、5967-ED、7236-EH、1258-EH這4輛車；自己
      的密碼本來就不該給別人使用，至卡號的部分一般來說別
      人也不會記得別人卡號，卡號是人事室核發的，且支援人
      員一定要用自己的密碼及卡號去登錄電腦，因為審核後還
      必須在牌照登記書上蓋上自己的職章，及在二代電腦上做
      確認的動作等語（見本院96年度訴字第1023號刑事卷(一)
      第185頁反面至186頁反面、第187頁反面）。參以臺北市
      監理處政風室97年7月4日北市監政字第09761374800號函
      覆略以：據被告乙○○目前所屬主管於日前表示，近日於
      檔案櫃中，發現該單位所屬同仁94年以前彌封相關電腦系
      統密碼；據瞭解，當時要求同仁交付相關密碼包含電腦開
      機、公文系統、螢幕保護程式等密碼，並無二代公路監理
      系統乙項，惟被告乙○○當時負責審核新領牌照業務，具
      有二代公路監理系統帳號及密碼，是否自行填寫後交付當
      時主管，因係彌封存於封套內，尚無法知悉內容為何等情
      ，有該函文1紙存卷可稽（見本院上開刑事卷(一)第170頁
      ），而該等密碼經彌封之信封經臺灣高等法院調取當庭勘
      驗提示確實尚未拆封，有該等信封可參（見臺灣高等法院
      99年4月22日審判筆錄），是以被告乙○○於94年間之二
      代公路監理系統帳號及密碼係彌封於封套中並保管於檔案
      櫃中，且該封套迄今未遭他人毀損，他人自然無從因而知
      悉帳號及密碼；再依證人李明正所言，被告乙○○得隨時
      更改登入之密碼；而依證人許麗紅上開證述可知，負責資
      料鍵入之人員各有專屬之電腦，除非特殊例外情況，否則
      不會使用他人電腦，股長李明正亦從未使用被告乙○○電
      腦從事進口車之新領牌照業務等情明確，故被告乙○○所
      辯因交付帳號及密碼予主管而遭他人盜用云云，顯非可採
      。又臺北市監理處（不含北區分處）94年上半年（1至6月
      ）受理新車新領牌照登記申請之件數為4萬5868件；若以
      每月工作日數20日計算，平均每日382件；且94年上半年
      曾辦理新車領牌審核人員共有5人，分別為林麗娟、張可
      夫、文耀宗、被告乙○○及涂淑君，有該處97年4月25日
      北市監政字第09761031100號函文在卷可稽（見本院上開
      刑事卷(一)第166頁），若如被告乙○○所辯遭他人盜用
      帳戶及密碼，則以臺北市監理處平均每日受理新領牌照案
      件達382件之多，何以本件附表1所示之不法申辦案件，均
      集中在被告乙○○身上，且附表1編號2號所示之車輛在申
      請牌照時，自窗口於10時4分26秒收件起迄於10時42分14
      秒行照重印完成止，共歷時37分48秒之久，若真係第三人
      盜用被告乙○○之帳號及密碼，豈能在線上使用長達37分
      之久，而不怕遭人發現？是附表1所示的資料申辦，應係
      被告乙○○親自而為，被告迄今除證人許麗紅上開證述外
      ，別無其他證據可證其公務帳號果遭他人盜用，從而被告
      乙○○辯稱係因短暫離開座位而遭他人盜用帳號及職章云
      云，顯不足採，準此，被告乙○○確有為登載不實核發牌
      照之行為無訛。再查，被告乙○○身兼車輛牌照申請業務
      之審核，每位承辦業務人員皆有各自之電腦編碼及職戳以
      利工作進行，其目的即在確保牌照核發之安全控管流程無
      誤，故相關個人編碼及職章之使用及保管上自應謹慎為之
      ，縱被告乙○○所述渠所有之職章皆放置於桌上，離開座
      位亦不會帶走，且他人皆可任意使用渠之帳號、密碼而進
      入電腦等情為真，亦難認被告乙○○就防範他人盜用渠所
      有資料之安全控管流程已盡注意義務，而無任何過失可言
      。
（二）又被告乙○○辯稱車籍文件之登載是否屬實與車貸之准許
      與否，並無相當之因果關係云云，惟查：附表2所示之銀
      行貸款，是被告甲○○及訴外人黃文孝分別以購買汽車需
      要貸款，而請被告丙○○辦理等情，業據被告甲○○於本
      院刑事案件審理時以證人身分、證人黃文孝於原審審理時
      證述明確（見本院上開刑事卷(一)所附97年4月28日、97
      年8月21日審判筆錄），附表2所示車輛買賣辦理貸款，各
      該銀行因此核准撥付款項，並有貸放明細歸戶查詢3紙、
      動用/繳款紀錄查詢5紙、汽車借款申請書5紙、汽車借款
      批覆書4紙及臺灣人壽公司98年4月13日刑事陳報狀1份附
      卷可稽（見調查處卷第79至83頁、第198至203頁、第282
      至286頁，本院上開刑事卷(二)第50至56頁）。又寶麗潔
      公司、邦尼喜公司於購車當時，營運已出現狀況，曾向外
      調錢，並拿證人邱素芸名下車輛作為抵押品，且附表1編
      號3號車輛貸得之款項，因公司缺乏資金，由證人程維任
      帳戶轉回邦尼喜公司帳戶內，供公司加以周轉使用，證人
      邱素芸、程維任均未見過本案購買之車輛等情，分據證人
      邱素芸、程維任於本院刑事案件審理結證屬實（見本院上
      開刑事卷(一)第138頁反面，第147頁正反面）。是以公司
      當時已經週轉困難，並無急迫購買本件價值昂貴進口車之
      必要，所貸得的車款亦未用以支付車價，反有部分挪作公
      司資金週轉之用，甚者在未取得所購買的車輛情況下，竟
      還接連購買，均顯見本件並無購買車輛之實，被告甲○○
      係為取得資金週轉，始配合辦理本件汽車貸款。另證人黃
      文孝於本院刑事案件審理證述：被告丙○○說依照車子的
      型號跟年限評估下來車子價格大約300萬元，但不需貸款
      這麼多，只需要貸款270萬元，故向誠泰銀行（即原告）
      貸款270萬元，當時跟被告丙○○談好，打算合開汽車租
      賃公司，將S350的賓士車當作迎賓車或租賃車使用，所以
      約定好核貸下來之後，先拿到自己的帳戶，只要將其中
      100多萬元給被告丙○○拿到公司去繳交車款，其餘都是
      由自己去處理跟銀行貸款，車子貸款270萬元中的40萬元
      拿去繳納信用卡款項，另80萬元至120萬元拿去繳前1部
      E320車子的貸款，剩下的錢都是被告丙○○拿走等語（見
      本院刑事卷(一)第150至151頁）。是若本件真有汽車買賣
      ，何以辦理的貸款竟未用以支付車款，反將其中半數款項
      ，讓證人黃文孝挪作支付信用卡款項及另筆車輛貸款？又
      有甚者，本件貸款辦理之後，始終未曾見過該購買的車輛
      ，顯見本件並無購買汽車之實，而係被告甲○○、訴外人
      黃文孝有資金週轉之需求，始須被告丙○○幫忙辦理汽車
      貸款，本件既無汽車買賣之實，卻仍據以向原告辦理附表
      2編號1、編號3至5號之汽車貸款，若原告知悉此情，當不
      會承作本件貸款，是此舉實有向原告施用詐術並取得貸款
      之不法所有意圖，至為明確，復質之被告丙○○、甲○○
      於本院審理中對原告上開請求皆未與爭執，並同意還款等
      語明確（見本院卷第37頁背面），基此，被告乙○○前開
      所辯，委無足取。
（三）另按損害之發生或擴大，被害人與有過失者，法院得減輕
      其賠償金額或免除之，為民法第217條第1項所明定。被告
      乙○○辯稱原告之車貸無法收回，係因原告事前審核不確
      實所致，故其就損害之發生或擴大與有過失云云，然查，
      本件原告之所以核貸附表2編號1、編號3至5號之汽車貸款
      ，肇因綽號「阿勇」之人將偽造之進口與貨物稅完（免）
      稅證明書、出廠證明書、汽車新領牌照登記書及牌照等資
      料交給被告丙○○，被告丙○○分別持前揭資料向原告申
      辦汽車貸款，原告對被告丙○○、甲○○竟得以夥同監理
      單位人員即被告乙○○，以不實資料之車籍資料核發車牌
      ，而取得證明文件等變態事實，實無預見可能，易言之，
      貸款銀行基於信賴監理單位出具文書資料內容之真實性而
      准予貸款，難認原告對於損害之發生或擴大有何過失可言
      ，是被告乙○○所辯，亦無足採。
（四）綜上，被告丙○○持內容不實之車號5967-ED、1285-EG、
      1258-EH、7236-EH號牌照（即附表1編號1、3至5號），以
      程維任、寶麗潔公司、陳志剛及黃文孝名義，向原告辦理
      汽車貸款，原告承辦人員陷於錯誤，陸續於84年1月18 日
      、同年2月25日、4月7日、4月29目核貸附表2編號1、編號
      3至5之貸款共計1170萬元，被告上開偽造文書及詐欺犯行
      ，業經本院96年度訴字第1023號、臺灣高等法院判決有罪
      在案，有該案刑事判決附卷可憑（見本院卷第5至17頁背
      面、第63至69頁），並經本院調卷查核屬實，嗣上開車輛
      僅繳交3期至6期之車輛貸款後即拒不繳款，尚餘1029萬
      389元未清償，致原告受有損害，被告對此金額亦不爭執
      ，原告據此主張被告應依侵權行為法律關係，連帶負賠償
      之責，洵屬有據。
五、末按給付無確定期限者，債務人於債權人得請求給付時，經
    其催告而未為給付，自受催告時起，負遲延責任。其經債權
    人起訴而送達訴狀，與催告有同一之效力；遲延之債務，以
    支付金錢為標的者，債權人得請求依法定利率計算之遲延利
    息；應付利息之債務，其利率未經約定，亦無法律可據者，
    週年利率為百分之5，民法第229條第2項、第233條第1項前
    段、第203條分別定有明文。被告經原告起訴請求給付前揭
    金額，迄未給付，原告自得依上開規定請求加付遲延利息。
    惟本件原告起訴請求被告連帶給付1029萬389元，該起訴狀
    分別於98年8月18日寄存送達於被告丙○○、98年8月17日寄
    存送達於被告甲○○，有送達回證附卷可參（見本院98年度
    附民字第131號卷第16、17頁），是被告丙○○、甲○○該
    部分利息，應自起訴狀繕本送達被告丙○○之翌日即98年8
    月29日、送達被告甲○○之翌日即98年8月28日起計付法定
    遲延利息；至於原告逾前揭准許部分之請求，應予駁回。
六、綜上所述，原告基於侵權行為之損害賠償請求權，請求被告
    連帶給付1029萬389元，及被告乙○○自98年8月18日起（業
    經被告乙○○同意，見本院卷第97頁背面），被告丙○○自
    98年8月29日起，被告甲○○自98年8月28日起，均至清償日
    止，按年息百分之5計算之利息，為有理由，應予准許；至
    於原告逾前揭准許部分之請求，應予駁回。
七、原告與被告均陳明願供擔保請求宣告假執行及免為假執行，
    經核原告勝訴部分，均無不合，爰分別酌定相當之擔保金額
    ，予以准許。至原告敗訴部分，即失所附麗，併駁回之。
八、本案事證已明，兩造其餘攻擊防禦方法及舉證，核與判決結
    果無影響，爰不再一一論列，附此指明。
九、據上論斷，本件原告之訴為一部有理由，一部無理由，依民
    事訴訟法第385條第1項前段、第390條第2項、第392條第2項
    、第79條、第85條第2項，判決如主文。
中    華    民    國     99    年    7    月     6    日
                  民事第三庭    法  官  孫正華
 以上正本係照原本作成。
如對本判決上訴，須於判決送達後20日內向本院提出上訴狀。
中    華    民    國    99    年    7     月    6     日
                                書記官  林秀娥
附表1
   ┌──┬───┬────┬─────────┬─────────┬────┬───┬────────┐
   │編號│ 車主 │車牌號碼│申領牌照之車身號碼│進入系統之車身號碼│違法情況│ 備註 │請領日期        │
   ├──┼───┼────┼─────────┼─────────┼────┼───┼────────┤
   │ 1  │寶麗潔│1285-EG │WDB0000000A416801 │WDB0000000A446757 │配屬引擎│無    │94年1月6日      │
   │    │公司  │        │                  │                  │號碼錯誤│      │                │
   ├──┼───┼────┼─────────┼─────────┼────┼───┼────────┤
   │ 2  │寶麗潔│7955-ED │WDB0000000A173127 │WDB0000000A447015 │車身號碼│無    │94年1月10日     │
   │    │公司  │        │                  │                  │不存在  │      │                │
   ├──┼───┼────┼─────────┼─────────┼────┼───┼────────┤
   │ 3  │程維任│5967-ED │WDB0000000A382443 │WDB0000000A446919 │配屬引擎│贓車  │94年2月24日     │
   │    │      │        │                  │                  │號碼錯誤│      │                │
   ├──┼───┼────┼─────────┼─────────┼────┼───┼────────┤
   │ 4  │黃文孝│7236-EH │WDB0000000A031239 │WDB0000000A774639 │車身號碼│無    │94年4月6日      │
   │    │      │        │                  │                  │不存在  │      │                │
   ├──┼───┼────┼─────────┼─────────┼────┼───┼────────┤
   │ 5  │陳志剛│1258-EH │WDB0000000A111023 │WDB0000000A745872 │車身號碼│無    │94年4月28日     │
   │    │      │        │                  │                  │不存在  │      │                │
   └──┴───┴────┴─────────┴─────────┴────┴───┴────────┘
附表2
   ┌──┬───┬────┬─────────┬─────────┬────┬─────────┐
   │編號│ 車主 │車牌號碼│貸    款  對    象│   核撥貸款帳戶   │核撥金額│核撥日期          │
   │    │      │        │                  │                  │（新臺幣│                  │
   │    │      │        │                  │                  │）      │                  │
   ├──┼───┼────┼─────────┼─────────┼────┼─────────┤
   │ 1  │寶麗潔│1285-EG │誠泰銀行林森北路分│寶麗潔公司花蓮企銀│300萬元 │94年1月18日       │
   │    │公司  │        │行                │雙和分行000000000 │        │                  │
   │    │      │        │                  │號帳戶            │        │                  │
   ├──┼───┼────┼─────────┼─────────┼────┼─────────┤
   │ 2  │寶麗潔│7955-ED │臺灣人壽公司      │寶麗潔公司華泰銀行│250萬元 │94年1月13日       │
   │    │公司  │        │                  │中和分行0000000000│        │                  │
   │    │      │        │                  │002090號帳戶      │        │                  │
   ├──┼───┼────┼─────────┼─────────┼────┼─────────┤
   │ 3  │程維任│5967-ED │誠泰銀行林森北路分│邦尼喜公司新竹國際│300萬元 │94年2月25日       │
   │    │      │        │行                │商業銀行新坡分行  │        │                  │
   ├──┼───┼────┼─────────┼─────────┼────┼─────────┤
   │ 4  │黃文孝│7236-EH │同上              │黃文孝誠泰銀行林森│270萬元 │ 94年4月29日      │
   │    │      │        │                  │北路分行0000000000│        │                  │
   │    │      │        │                  │帳戶              │        │                  │
   ├──┼───┼────┼─────────┼─────────┼────┼─────────┤
   │ 5  │陳志剛│1258-EH │同上              │萬泰銀行風城分行  │300萬元 │94年4月7日        │
   └──┴───┴────┴─────────┴─────────┴────┴─────────┘

司法院資訊處製作；財團法人民間司法改革基金會備份。
